【裁判字號】    99,竹小,109
【裁判日期】    990513
【裁判案由】    給付管理費
【裁判全文】
臺灣新竹地方法院民事裁定             99年度竹小字第109號
原      告  觀東帝國公寓大廈管理委員會
上列當事人與被告甲○○間請求給付管理費事件，本院裁定如下
：
    主  文
原告應於本裁定送達後七日內具狀補正法定代理人，並承認追認
本件起訴之資料，及提出法定代理人證明文件。
    理  由
一、按管理委員會於民事訴訟上有當事人能力，此觀之公寓大廈
    管理條例第38條第1 項自明。又按起訴，應以訴狀表明當事
    人及法定代理人，並提出於法院；另按原告之訴有下列各款
    情形之一者，法院應以裁定駁回之。但其情形可以補正者，
    審判長應定期間先命補正：四、原告或被告無訴訟能力，未
    由法定代理人合法代理者，民事訴訟法第244 條第1 項第1
    款、第249 條第1 項第4 款定有明文。再按當事人起訴，未
    由法定代理人合法代理，訴訟程序固有瑕疵，惟此項訴訟要
    件之欠缺，倘非不得補正，應命其為補正，且一經補正，該
    訴訟程序之瑕疵即行除去，最高法院89年度台上字第1305號
    、92年度台上字第748 號著有裁判。經查，本件原告觀東帝
    國公寓大廈管理委員會已報請新竹市香山區公所備查在案，
    此有95年1 月16日公寓大廈管理組織報備證明在卷可稽，是
    依前所述，原告自已具有當事人能力。又原告起訴時，以莊
    豐澤為法定代理人提起本件訴訟，惟依觀關東帝國公寓大廈
    規約第7 條第6 項「管理委員、主任委員及管理負責人任期
    屆滿未再選任或有本條例第二十條第二項所定拒絕移交者，
    自任期屆滿日起，視同解任。」另依同規約第7 條第4 項「
    委員任期，自九十八年一月一日起至九十八年十二月三十一
    日止，為期一年０月」。而莊豐澤於本院審理時自承任期屆
    滿（見本院99年4 月28日言詞辯論筆錄），再依原告所提第
    三屆第一次管理委員會會議紀錄，莊豐澤係原告第三屆之主
    任委員，故至98年12月31日止莊豐澤即因任期屆滿而當然解
    其主任委員之職，是以，於本件訴訟提起之時，莊豐澤並不
    具主任委員之身分而無代理原告提起本件訴訟之代理權限，
    然此不影響原已合法成立之管理委員會即原告之當事人能力
    。而此法定代理權之欠缺，依前揭說明，非不得補正，爰裁
    定命原告補正如主文所示。
二、按當事人適格者，係指當事人就具體特定之權利義務關係有
    訴訟實施權並以之為訴訟標的進行訴訟，而得以自己之名義
    為原告或被告，請求法院為本案判決之資格。在給付之訴只
    須原告主張自己有給付請求權者，對於主張為義務者提起，
    即為當事人適格（最高法院96年度台上字第1780號、93年度
    台上字第382 號判決參照）。被告主張原告未開會決議即提
    起本件訴訟，並有當事人不適格之情乙節，查，依上開規約
    第10條第5 項：「區分所有權人若在規定之日期前未繳納應
    繳金額時，管理委員會得訴請法院命其給付應繳之金額及另
    外收取遲延利息。」另依公寓大廈管理條例21條之規定，區
    分所有權人或住戶積欠應繳納之公共基金或應分擔或其他應
    負擔之費用，管理委員會得訴請法院命其繳交。是管理委員
    會勿須由全體委員召開委員會決議，即得對欠繳管理費之區
    分所有權人提起給付管理費之訴。今原告以管理費請求權作
    為訴訟標的以被告為給付義務人而提起本件訴訟，揆諸首開
    說明，自無當事人不適格，併此敘明。
三、依民事訴訟法第249條第1 項但書，裁定如主文。
中    華    民    國    99    年    5     月    13    日
                  新竹簡易庭    法  官  盧玉潤
以上正本證明與原本無異。
本裁定不得抗告。
中    華    民    國    99    年    5     月    13    日
                                書記官  謝國聖

司法院資訊處製作；財團法人民間司法改革基金會備份。
